臺灣彰化地方法院刑事判決　　　　　　　100年度易字第346號
公　訴　人　臺灣彰化地方法院檢察署檢察官
被　　　告　陳進行
上列被告因違反家庭暴力防治法等案件，經檢察官提起公訴（
100年度偵字第343號），本院判決如下：
    主  文
陳進行犯違反保護令罪，累犯，處有期徒刑捌月。
    事  實
一、陳進行曾因違反家庭暴力防治法案件，經本院以98年度簡字
    第2426號判決，判處有期徒刑3月確定，甫於民國99年11月
    30日易科罰金執行完畢。卻仍不知悔改，其係詹滿之子，二
    人間具有家庭暴力防治法第3條第3款所定之家庭成員關係。
    陳進行明知其經本院於99年12月7日，以99年度暫家護字第
    127號核發民事暫時保護令，裁定令其：(一)不得對詹滿實施
    身體或精神上不法侵害之行為。(二)不得對於詹滿為騷擾行為
    等情。詎其於99年12月19日下午1時30分許，在彰化縣竹塘
    鄉○○村○○路○段永吉巷29號詹滿住處，因向其母詹滿索
    討金錢未果，竟不顧上開保護令之禁令，即以腳踹門，復緊
    握拳頭作勢毆打詹滿，再持屋內臉盆朝詹滿方向丟擲，以穢
    語辱罵詹滿，並同時基於恐嚇危害安全之犯意，出言對詹滿
    恫嚇稱：如果不給錢，就要拿刀、拿槍打死伊等語，而以上
    開方式對詹滿實施身體上、精神上之不法侵害，以及以加害
    生命、身體之事恐嚇詹滿，致生危害於詹滿之人身安全，而
    違反上開前述民事暫時保護令之裁定。嗣經詹滿報警處理，
    而查獲上情。
二、案經詹滿訴由彰化縣警察局芳苑分局移送臺灣彰化地方法院
    檢察署檢察官偵查起訴。
    理  由
一、本件為刑事訴訟法第376條第1款所列案件，依同法第284條
    之1規定，由法官獨任審判，先予敘明。
二、按被告以外之人於審判外之言詞或書面陳述，除法律有規定
    者外，不得作為證據，刑事訴訟法第159條第1項固有明文。
    惟被告以外之人於審判外之陳述，雖不符刑事訴訟法第159
    條之1至第159條之4規定（得為證據之情形），而經當事人
    於審判程序同意作為證據，法院審酌該言詞陳述或書面陳述
    作成時之情況，認為適當者，亦得為證據，刑事訴訟法第15
    9條之5第1項定有明文。本案中公訴人所提出證人即被害人
    詹滿之警、偵訊筆錄（未經具結），均屬被告陳進行以外之
    人於審判外之言詞陳述，被告於本院審理中，同意作為證據
    ；且本院審酌該等言詞陳述作成時之情況，並無不適當之情
    形，復與本案待證事實具有關聯性，故均得作為證據。另公
    訴人所提出之「彰化縣警察局芳苑分局保護令執行記錄表」
    ，係警察機關所屬公務員執行保護令之職務上所製作之紀錄
    文書，被告同意作為證據，且查無顯有不可信之情況，依刑
    事訴訟法第159條之4第1款「除顯有不可信之情況外，公務
    員職務上製作之紀錄文書，亦得為證據」之規定，亦得作為
    證據。
三、訊據被告矢口否認犯行，辯稱：當天其有跟其母詹滿要錢，
    但係用商量的，未要到錢，其很生氣，只是很大力關門，及
    用腳踹臉盆，並未拿臉盆丟其母；當天其有說一些話，已不
    記得說些什麼，但沒有像起訴書所指的恐嚇話。其因與其母
    個性不合，其母講話嘮叨、容易傷人自尊，常起爭執，但這
    都是家庭問題，發生這種事，其知道不對，但並非其所願意
    等語。
四、經查：
  (一)證人即被害人詹滿前曾向本院聲請核發暫時保護令，並經本
    院於99年12月7日，依家庭暴力防治法第16條第3項規定，以
    99年度家護字第127號核發民事暫時保護令，裁定命被告不
    得對被害人實施身體上或精神上不法侵害之行為，及不得為
    騷擾行為等節，此有本院上開民事暫時保護令裁定影本1份
    在卷可憑（見偵卷第11頁）。又該保護令，經彰化縣警察局
    芳苑分局警員於99年12月17日對被告執行，有「彰化縣警察
    局芳苑分局保護令執行記錄表」影本1份在卷可憑（見偵卷
    第12頁），復為被告所承認，是被告在99年12月17日即已知
    悉上開暫時保護令之裁定內容一情，可以認定。
  (二)被告於99年12月19日下午1時30分許，在彰化縣竹塘鄉○○
    村○○路○段永吉巷29號證人詹滿住處，因向證人詹滿索討
    金錢未果，竟即以腳踹門，復緊握拳頭作勢毆打詹滿，再持
    屋內臉盆朝詹滿方向丟擲，並出言對證人詹滿恫嚇稱：如果
    不給錢，就要拿刀、拿槍打死伊等語，而對證人詹滿實施身
    體上、精神上不法侵害行為等事實，業據證人詹滿迭於警、
    偵訊時證稱：被告於99年12月19日13時30分，在彰化縣竹塘
    鄉○○村○○路○段永吉巷29號住處，向伊要新台幣5千元，
    伊未給錢，被告就很生氣，用腳踹門，拿臉盆朝伊丟過來，
    並追伊作勢握拳頭要打伊，還一直罵伊「三字經」（幹妳娘
    、老雞巴），及說不給錢就要打死伊，伊害怕而來報警等語
    甚明（見偵卷第9、36頁）；並於本院審理時證稱：當日被
    告跟伊要錢，伊未給，被告就手握拳頭對著伊，也拿臉盆丟
    伊，並說要拿刀、拿槍打死伊，伊會害怕，被告也有踢伊之
    房門，有用三字經罵伊。伊僅被告一個兒子，怎麼可能不疼
    他，伊已經70幾歲，講話沒有說謊等語明確（見本院卷第25
    頁背面至第26頁背面）。審及證人詹滿除其他女兒外，僅有
    被告一個兒子，衡情應無不加疼愛被告之理，是伊當無構陷
    被告之動機與必要；另參酌被告亦自承其於當日向證人詹滿
    要錢未果後，其很生氣，並用力關門及用腳踹臉盆等情，足
    徵被告當時之脾氣非屬平和，實有可能失控並出言不遜，綜
    合此等情事，證人詹滿之上開證言應屬真實而可採信。又按
    刑法第305條之恐嚇罪，係處罰以加害生命、身體、自由、
    名譽、財產之事恐嚇他人，致生危害於安全。稱恐嚇，乃以
    將加惡害之旨，通知於被害人，使生畏佈心之謂。再者，恐
    嚇一語，必足使人心生畏佈，意即被恐嚇者，對於發生現實
    危害之畏佈心須具有認識。如其恐嚇，並不足使被恐嚇者發
    生畏佈心，則與本罪構成要件不相符合（最高法院26年渝非
    字第15號判例參照）。被告於上開時、地，對證人詹滿恫嚇
    稱：如果不給錢，就要拿刀、拿槍打死伊等語，自足以使證
    人詹滿因而認其生命、身體將遭受危害，且證人詹滿並因而
    心生畏佈，是被告亦確有為恐嚇危害安全之行為無疑。
  (三)綜上所述，本案事證明確，被告所為辯解不足採信，其有上
    開違反保護令裁定及恐嚇危害安全之犯行，堪以認定。
五、論罪科刑部分：
  (一)按家庭暴力防治法所稱之「家庭暴力」，係指家庭成員間實
    施身體或精神上不法侵害之行為，該法第2條第1款定有明文
    。是核被告所為，各係犯家庭暴力防治法第61條第1、2款之
    違反保護令罪，及家庭暴力防治法第2條第2款、刑法第305
    條之恐嚇危害安全罪，屬家庭暴力罪。檢察官於起訴書內雖
    未論及被告以穢語辱罵證人詹滿一情，然此情既經本院調查
    明確，復與起訴事實為同一事實，本院自應一併審理，附此
    敘明。被告於同一時、地違反本件民事暫時保護令之裁定，
    而同時違反家庭暴力防治法第61條所規定之二款裁定內容，
    仍只構成一違反保護令罪。又被告基於一實施家庭暴力行為
    ，而觸犯上開二罪名，係屬想像競合犯，應依刑法第55條前
    段規定，從較重之違反保護令罪處斷。查被告曾因違反家庭
    暴力防治法案件，經本院以98年度簡字第2426號判決，判處
    有期徒刑3月確定，於99年11月30日易科罰金執行完畢一節
    ，有臺灣高等法院被告前案紀錄表1份在卷可稽。其於上開
    徒刑執行完畢後，5年以內故意再犯本件有期徒刑以上之罪
    ，為累犯，應依刑法第47條第1項規定加重其刑。
  (二)審酌被告除上述累犯前科外，另有恐嚇取財、公共危險及過
    失傷害等犯罪前科，有前揭臺灣高等法院被告前案紀錄表在
    卷可參，素行不佳；被告身為被害人之兒子，時值壯年，非
    但未反哺回報其母養育之恩，卻反而於向其母索討金錢未果
    後，無視本院前述暫時保護令之禁令，復失去對長上應有之
    尊重，率爾對其母施以家庭暴力；且其先前已因違反保護令
    罪，遭本院判處徒刑確定，竟再次違反保護令之禁令，蔑視
    司法威信，實有不該；又於犯後否認犯行，犯後態度不佳，
    暨斟酌其犯罪之動機、目的、手段、高中肄業之智識程度及
    所生危害等一切情狀，檢察官雖求為對被告量處有期徒刑10
    月一節，惟本院經審酌上情後，認檢察官之求刑，尚屬過重
    ，乃核情量處如主文所示之刑。
據上論斷，應依刑事訴訟法第284條之1、第299條第1項前段，家
庭暴力防治法第2條第2款、第61條第1款、第2款，刑法第11條前
段、第55條、第305條、第47條第1項，刑法施行法第1條之1第1
項、第2項前段，判決如主文。
本案經檢察官高宏銘到庭執行職務。
中    華    民    國   100    年    5     月    9     日
                  刑事第三庭    法  官  陳銘壎
以上正本證明與原本無異。
如不服本判決應於收受判決後10日內向本院提出上訴書狀，並應
敘述具體理由；其未敘述上訴理由者，應於上訴期間屆滿後20日
內向本院補提理由書(均須按他造當事人之人數附繕本)「切勿逕
送上級法院」。
告訴人或被害人對於判決如有不服具備理由請求檢察官上訴者，
其上訴期間之計算係以檢察官收受判決正本之日期為準。
中    華    民    國   100    年    5     月    9     日
                                書記官  楊筱惠
附錄本案論罪科刑法條全文：
家庭暴力防治法第2條
本法用詞定義如下：
一、家庭暴力：指家庭成員間實施身體或精神上不法侵害之行為
    。
二、家庭暴力罪：指家庭成員間故意實施家庭暴力行為而成立其
    他法律所規定之犯罪。
三、騷擾：指任何打擾、警告、嘲弄或辱罵他人之言語、動作或
    製造使人心生畏怖情境之行為。
四、跟蹤：指任何以人員、車輛、工具、設備或其他方法持續性
    監視、跟追之行為。
五、加害人處遇計畫：指對於加害人實施之認知教育輔導、心理
    輔導、精神治療、戒癮治療或其他輔導、治療。
家庭暴力防治法第61條
違反法院依第14條第1項、第16條第3項所為之下列裁定者，為本
法所稱違反保護令罪，處3年以下有期徒刑、拘役或科或併科新
臺幣10萬元以下罰金：
一、禁止實施家庭暴力。
二、禁止騷擾、接觸、跟蹤、通話、通信或其他非必要之聯絡行
    為。
三、遷出住居所。
四、遠離住居所、工作場所、學校或其他特定場所。
五、完成加害人處遇計畫。
中華民國刑法第305條
以加害生命、身體、自由、名譽、財產之事，恐嚇他人致生危害
於安全者，處2年以下有期徒刑、拘役或3百元以下罰金。